臺灣板橋地方法院交通事件裁定　　　　100年度交聲字第615號
原處分機關　交通部公路總局臺北區監理所板橋監理站
異　議　人
即受處分人　江家弘
上列受處分人因違反道路交通管理處罰條例案件，對於交通部公
路總局臺北區監理所板橋監理站民國100 年2 月15日板監裁字第
裁41-AEY781435號所為之裁決處分（原舉發案號：臺北市政府警
察局99年9 月10日北市警交字第AEY781435 號）聲明異議，本院
裁定如下：
    主  文
異議駁回。
    理  由
一、原處分意旨略以：異議人即受處分人江家弘於民國99年9 月
    10日19時30分許，騎乘車號G5A-685 號重型機車，行經臺北
    市○○○路、忠孝東路口時，因有「機器腳踏車，不在規定
    車道行駛」之違規行為，經臺北市政府警察局信義分局三張
    犛派出所員警以臺北市政府警察局99年9 月10日北市警交字
    第AEY781435 號舉發為限道路交通管理事件通知單攔停舉發
    。嗣經原處分機關於100 年2 月15日板監裁字第裁41-AEY78
    1435號裁決書，爰依道路交通管理處罰條例第45條第13款、
    第63條第1 項第1 款（裁決書漏載此款次）之規定，裁處異
    議人罰鍰新臺幣（下同）900 元，並記違規點數1 點等語。
二、聲明異議意旨略以：異議人於當天下班時間，在紅燈狀況下
    ，因當時車輛很多，所有車道上之車輛皆無法前進，後來外
    側車道右轉燈號亮起，異議人即往內側車道移動，讓外側車
    道能前駛右轉，卻遭員警攔下，且態度不佳云云。
三、按機器腳踏車行駛之車道，應依標誌或標線之規定行駛，道
    路交通安全規則第99條第1 項定有明文。次按「禁行機車」
    標誌，用以告示本車道禁止汽缸總排氣量未滿550 立方公分
    之機器腳踏車通行。繪設於路段起點，路段過長時，得於路
    段中加繪之，道路交通標誌標線號誌設置規則第178 條亦有
    明定。又汽車駕駛人，爭道行駛而有機器腳踏車不在規定車
    道行駛之情形者，處600 元以上1,800 元以下之罰鍰；另汽
    車駕駛人，有違反道路交通管理處罰條例第45條情形者，除
    依原條款處罰鍰外，並記違規點數1 點，道路交通管理處罰
    條例第45條第13款及同條例第63條第1 項第1 款分別定有明
    文。又按行為人有本條例之情形者，應填製舉發違反道路交
    通管理事件通知單（以下簡稱通知單），並於被通知人欄予
    以勾記，其通知聯依下列規定辦理：一、當場舉發者，應填
    記駕駛人或行為人姓名、性別、出生年月日、地址、身分證
    統一編號及車主姓名、地址、車牌號碼、車輛種類。被查獲
    之駕駛人或行為人為受處分人時，應於填記通知單後將通知
    聯交付該駕駛人或行為人簽名或蓋章收受之；拒絕簽章者，
    仍應將通知聯交付該駕駛人或行為人收受，並記明其事由及
    交付之時間；拒絕收受者，應告知其應到案時間及處所，並
    記明事由與告知事項，視為已收受，違反道路交通管理事件
    統一裁罰基準及處理細則第11條第1 項第1 款亦有明文。
四、異議人對於其確有騎乘機車於禁行機車車道之事實，並未否
    認，並以前揭情詞置辯，惟查：證人即本件舉發之員警潘金
    貴於本院訊問時庭呈現場照片7 張並具結證稱：本院卷第4
    頁通知單為其所開立，當天僅其一人於該路口執勤，當時是
    站在光復南路、忠孝東路路口指揮交通，機車於該路口不得
    左轉，只能右轉，其站在圖上標示之禁行機車道上，異議人
    行駛在最內側之禁行機車車道，後來是彎到圖上標示之禁行
    機車道，其就攔停並舉發之，並告知機車不能行駛於快車道
    ，異議人拒絕在通知單上簽名，也拒絕收受，其便告知異議
    人應到案日期及處所；不管異議人是騎在最內側車道或是其
    站立的禁行機車道都是違規的，機車僅能行駛於靠近人行道
    的2 個車道等語（見本院卷第9 頁反面之100 年3 月23日訊
    問筆錄），復有現場照片共7 張在卷可稽，是證人潘金貴前
    開證詞，核與上開路段之客觀情狀相符；再者，警員舉發交
    通違規，係道路交通管理處罰條例所規定之職權行使。而交
    通違規行為之本質，本多係在瞬間發生，通常多委由當場執
    行取締違規公務員之認識與判斷，必須為立即之取締作為，
    此為達成維持交通秩序目的所必要，且依道路交通管理處罰
    條例之規定，此種立即性之舉發違規，多依警員之認知、判
    斷已足，並無須另有其他積極佐證。此係因執行職務之公務
    員，通常多具有一定之考選資格與專業訓練，且其執法之對
    象係不特定大眾，故其立場經立法機關推定，應具有客觀、
    中立與公平之特質，而無故意偏頗之虞，是此種逕由公務員
    所為之事實認定，除非有其他積極證據，足資認定公務員於
    執行職務時，有故意或過失侵害人民權利之情形，或處分本
    身有重大明顯之瑕疵而應予撤銷者外，否則本於行政目的達
    成之必要與公權力之尊重、公信力之維持，司法機關宜予尊
    重。而異議人亦無證據證明該另名警員有何捏造事實之情事
    ，職是，本件雖無監視錄影或違規當時之照片等證據資料另
    為佐證，但案發當時之現場值勤警員亦不失為可資證明之證
    人身份。今就該警員既將整件舉發違規之經過證述綦詳，且
    衡諸該警員係依法執行公務，其與異議人並不認識，亦無任
    何嫌隙可言，該警員當不至甘冒涉犯偽證罪之風險，蓄意構
    陷異議人有此交通違規，並參酌警員執行公務時，本身即受
    有行政懲處責任之監督，且其到庭具結作證，更係以刑事責
    任擔保其證言之真實性，復綜觀其證詞亦與常情無悖，是其
    證述自足採信。又縱當時確如異議人所言，異議人亦理應調
    節其行車速度，在應行駛之車道跟隨車流循序前進，實不得
    僅為貪圖一時便捷而無視其他用路人之安全及交通秩序，進
    而於禁行機車車道內行駛之理。況交通法律、法規之設置，
    豈能任由個別人民自行判斷當否而決定是否遵守，否則法律
    即形同虛設，無法保障其他駕駛用路人之安全及權益，且若
    如被告所言，豈非所有違規人均可主張其行為並無礙行人及
    交通之情形下，即無違規可言，是以異議人所辯不得已始行
    駛於禁行機車車道云云，並不足採。從而，本件異議人為
    本件違規行為，事證明確，堪予認定。
五、綜上所述，原處分機關依道路交通管理處罰條例第45條第13
    款之規定裁處罰鍰900 元，並依同條例第63條第1 項第1 款
    （裁決書漏載此款次）之規定記違規點數1 點，核無違誤，
    應予維持，本件異議為無理由，應予駁回。
六、應依道路交通管理處罰條例第87條第2 項、道路交通事件處
    理辦法第18條規定，裁定如主文。
中    華    民    國   100    年    4     月    15    日
                        交通法庭  法  官  傅明華
上列正本證明與原本無異。
如不服本裁定應於送達後5日內向本院提出抗告狀。（須附繕本
）。
                                  書記官   蔡一如
中    華    民    國   100    年    4     月    18    日